【裁判字號】    90,交訴,29
【裁判日期】    901204
【裁判案由】    公共危險等
【裁判全文】
臺灣士林地方法院刑事判決                            九十年度交訴字第二九號
    公  訴  人  臺灣士林地方法院檢察署檢察官
    被      告  戊○○
右列被告因公共危險等案件，經檢察官提起公訴（九十年度偵字第五七一四號），本
院判決如左：
    主  文
戊○○從事業務之人，因業務上之過失傷害人，處拘役伍拾日，如易科罰金，以佰
元折算壹日；又駕駛動力交通工具肇事，致人受傷而逃逸，處有期徒刑陸月，如易科
罰金，以參百元折算壹日。
    事  實
一、戊○○係靠行於天揚交通有限公司之營業小客車司機，為從事駕駛業務之人，於
    民國（下同）九十年三月十三日上午八時二十五分許，駕駛車牌號碼ＢＶ—七六
    三號營業小客車，沿臺北市大同區○○○路由西往東方向行駛，途經臺北市大同
    區○○○路五十六號前時，本應注意車前狀況，並隨時採取必要之安全措施，而
    依當時之狀況，天候晴，路面無缺陷，且無障礙物，視距良好，並無不能注意之
    情事，竟疏未注意車前狀況，猶貿然向前行駛，適有丁○○騎乘車牌號碼ＧＥＩ
    ─七三六號（起訴書誤繕為七六三號）機車亦途經該處，戊○○一時煞車不及，
    由後方撞及丁○○所騎乘之機車，致丁○○人車倒地，受有左近端脛骨骨折之傷
    害。詎戊○○於肇事後並未對丁○○加以救護或報警處理，隨即駕車逃逸，嗣經
    路人乙○○記下其車號，交由丁○○提供予警方，始循線查獲。
二、案經丁○○訴由台北市政府警察局大同分局報請臺灣士林地方法院檢察署檢察官
    偵查起訴。
    理  由
一、訊據被告戊○○矢口否認有何過失傷害及肇事後逃逸之犯行，辯稱：伊當天早上
    載鄰居到三重上班，沒有經過肇事地點，更沒有撞到機車騎士而逃逸之事云云。
    然查：
（一）被告戊○○於九十年三月十三日上午八時二十五分許駕駛前開營業小客車在臺
      北市大同區○○○路五十六號前未注意車前狀況撞傷機車騎士丁○○之事實，
      迭據告訴人丁○○於警訊時及偵審中指訴綦詳，核與證人乙○○、丙○○證述
      之情節相符，而被告戊○○撞傷告訴人後有下車，告訴人並曾與被告聊天，告
      訴人於警訊、偵查及審理中均指證撞傷告訴人者係被告無訛，另參諸證人乙○○於目擊車禍發生後立即記下被告戊○○之車號於公司之行事曆上，前開行事
      曆所載之車號確係被告所駕駛之ＢＶ—七六三號營業小客車等情，亦有證人乙○○於本院審理中所提出之行事曆彩色照片二幀附卷可稽，足證被告戊○○確
      於當日駕駛前開營業小客車撞傷告訴人，被告所辯未撞傷告訴人未駕車逃逸云
      云，顯係事後卸責之詞，均不足採信。
（二）被告戊○○雖於本院審理時另提出證人甲○○表示案發當日係駕駛營業小客車
      送鄰居上班，然查被告或於警訊時稱係八時四十分準備出門搭載鄰居，或於本
      院第一次審訊中改稱八時至八時三十分送鄰居至三重，或於第二次審訊中稱係
      八時三十分至八時四十分搭載鄰居甲○○上班，其所稱之時間前後不一，另依
      本院訊問證人甲○○之結果，發現證人甲○○並不能確定案發當日（即九十年
      三月十三日）係由被告駕駛前開營業小客車載送上班，且證人甲○○並表示如
      果搭被告之車不可能超過八點三十分，則顯見被告於警訊時所稱係「八時四十
      分出門」云云，顯不足採信，況證人甲○○亦不能確定案發當日確係搭乘被告
      之計程車上班，酌之被告於警訊時及偵查中均未表示要傳訊證人甲○○，故被
      告所辯案發當日係開車搭載甲○○至三重上班乙節，尚難採信。
（三）此外，被告所有之前開營業小客車其車前確有如告訴人指稱之擦撞痕跡，亦有
      被告前開營業小客車之受損照片七幀附卷可稽，並有警製道路交通事故調查報
      告表、丁○○臺北市政府警察局大同分局交通分隊交通事故談話紀錄表、臺北
      市政府警察局大同分局交通分隊道路交通事故補充資料等附卷可稽，而告訴人
      丁○○確因本件車禍受有如事實欄所示之傷害，亦有行政院國軍退除役官兵輔
      導委員會台北榮民總醫院住院診斷證明書乙紙在卷可參。
（四）按「汽車行駛時，駕駛人應注意車前狀況，並隨時採取必要之安全措施」，道
      路交通安全規則第九十四條第三項定有明文。本件被告於前開時地駕車，自應
      注意上述交通安全規定，而參之當時天候晴，係直路，且路面乾燥，無缺陷亦
      無障礙物且視距良好等情，此有道路交通事故調查報告表在卷足憑，顯無不能
      注意之情事，詎其竟疏於注意車前狀況，致告訴人因而受傷，其有過失至為顯
      然，又被告之過失行為與告訴人之傷害間有相當因果關係甚明。
二、綜上所述，參互各情，本件事證已明，被告前開所辯，無非事後諉責飾卸之詞，
    委無可採，其犯行均堪以認定，自應依法論科。
三、核被告所為，係犯刑法第二百八十四條第二項前段之業務過失傷害罪、第一百八
    十五條之四肇事致人受傷逃逸罪。按刑法第一百八十五條之四肇事致人死傷逃逸
    罪，並不以被害人為無自救能力人為必要，且在肇事致人死亡而逃逸之情形，無
    成立刑法第二百九十四條第一項遺棄罪餘地，兩相比較，刑法第一百八十五條之
    四肇事致人死傷逃逸罪之構成要件，較同法第二百九十四條第一項遺棄罪為寬，
    且前者之法定刑度係參考後者而定，立法目的似有意將駕駛動力交通工具肇事致
    人受傷而逃逸行為之處罰，以前者之規定取代後者之意，且就肇事致人死亡而逃
    逸者，亦依該罪科以刑責，俾促使駕駛人於肇事後能對被害人即時救護，以減少
    一切傷。則在駕駛動力交通工具肇事，致人受傷，使陷於無自救能力而逃逸之情
    形，該刑法第一百八十五條之四應為同法第二百九十四條第一項之特別規定，而
    應優先適用，附此敘明。又被告所犯上開二罪間，犯意各別，罪質互異，應予分
    論併罰。爰審酌被告駕車肇事逃逸，任憑告訴人受傷倒地馬路而不顧、過失程度
    、告訴人所受傷害程度、犯後否認犯行以及肇事後迄未與告訴人達成和解等一切
    情狀，量處如主文所示之刑，並諭知易科罰金之折算標準，以示懲儆。
據上論斷，應依刑事訴訟法第二百九十九條第一項前段，刑法第二百八十四條第二項
前段、第一百八十五條之四、第四十一條第一項前段、罰金罰鍰提高標準條例第一條
前段、第二條，判決如主文。
本案經檢察官曾淑華到庭執行職務
中        華      民      國      九十      年    十二    月  四    日
                                  臺灣士林地方法院刑事第三庭
                                      法  官  李  育  仁
（得於十日內上訴）
附錄本案論罪科刑法條全文
中華民國刑法第一百八十五條之四
駕駛動力交通工具肇事，致人死傷而逃逸者，處六月以上五年以下有期徒
刑。
中華民國刑法第二百八十四條
 (過失傷害罪)
因過失傷害人者，處六月以下有期徒刑、拘役或五百元以下罰金，致重傷
者，處一年以下有期徒刑、拘役或五百元以下罰金。
從事業務之人，因業務上之過失傷害人者，處一年以下有期徒刑、拘役或
一千元以下罰金，致重傷者，處三年以下有期徒刑、拘役或二千元以下罰
金。


司法院資訊處製作；財團法人民間司法改革基金會備份。
